【裁判字號】    97,易,1399
【裁判日期】    980630
【裁判案由】    詐欺
【裁判全文】
臺灣臺南地方法院刑事判決              97年度易字第1399號
公  訴  人  臺灣臺南地方法院檢察署檢察官
被      告  劉經凡
上列被告因詐欺案件，經檢察官提起公訴（97年度偵緝字第900
號）及移送併辦（臺灣苗栗地方法院檢察署98年度偵緝字第52號
），被告於本院審理時就被訴事實為有罪之陳述，本院裁定進行
簡式審判程序審理，判決如下：
    主  文
劉經凡幫助犯詐欺取財罪，累犯，處有期徒刑肆月，如易科罰金
，以新臺幣壹仟元折算壹日，減為有期徒刑貳月，如易科罰金，
以新臺幣壹仟元折算壹日。
    事  實
一、劉經凡前於民國（下同）91年間，因妨害性自主案件，經臺
    灣高等法院以91年度上字第521號判決判處有期徒刑8月確定
    ，於92年5月13日執行完畢，詎猶不知悔改，劉經凡可預見
    金融帳戶係個人之重要理財工具，一般人利用他人名義之金
    融帳戶，常與詐欺取財之犯罪密切相關，且取得他人帳戶資
    料之目的，在於收取贓款及掩飾犯行不易遭人追查，竟基於
    縱若有人持以犯詐欺取財罪亦不違反其本意之幫助犯意，於
    96年3月12日前某日，在不詳地點，將其於合作金庫銀行臺
    北市三興分行（以下稱合作金庫銀行）開立之帳戶（帳號：
    0000000000000號）及於中國信託商業銀行安和分行（以下
    稱中國信託銀行）開立之帳戶（帳號：000000000000號）之
    存摺、提款卡及提款密碼，以不詳代價，提供予真實姓名年
    籍均不詳自稱「阿平」之成年男子，幫助該成年男子及所屬
    詐欺集團成員實施詐欺取財犯罪。上開詐欺集團成員取得劉
    經凡上開帳戶後，即基於意圖為自己不法之所有之犯意，而
    為下列詐欺取財犯行：
  (一)於96年3月12日12時30分許，佯稱為「周士榆檢察官」以電
    話向屈謝玉蘭詐稱其身分證遭人冒用申請電話積欠電話費云
    云，致屈謝玉蘭陷於錯誤，而於當日下午3時10分許，依詐
    騙集團指示至苗栗市○○路402號土地銀行匯款新臺幣（下
    同）500,000元至劉經凡上開合作金庫銀行帳戶內，嗣屈謝
    玉蘭查覺有異，始知受騙。
  (二)於96年3月14日，由詐欺集團成員以電腦設備連接網路，在
    網路聊天室向蔡國慶佯稱可援交云云，致蔡國慶陷於錯誤，
    並依指示於同日及翌日，在臺南市分別匯款2,000元、5,000
    元、5,000元、22,000元、11,000元，合計45,000元至劉經
    凡上開中國信託銀帳戶內，嗣蔡國慶查覺有異，始知受騙。
二、案經蔡國慶訴由臺南市警察局第二分局報請臺灣臺南地方法
    院檢察署檢察官偵查後起訴，暨臺灣苗栗地方法院檢察署檢
    察官移送併案審理。
    理  由
一、按除簡式審判程序、簡易程序及刑事訴訟法第376條第1款、
    第2款所列之罪之案件外，第一審應行合議審判；次按除被
    告所犯為死刑、無期徒刑、最輕本刑為3年以上有期徒刑之
    罪或高等法院管轄第一審案件者外，於法院行準備程序進行
    中，被告先就被訴事實為有罪之陳述時，審判長得告知被告
    簡式審判程序之旨，並聽取當事人、代理人、辯護人及輔佐
    人之意見後，裁定進行簡式審判程序，刑事訴訟法第273條
    之1第1項及284條之1分別定有明文。本件被告被訴刑法第
    339條第1項、第30條第1項之罪，乃除死刑、無期徒刑、最
    輕本刑為3年以上有期徒刑以外之罪，亦為刑事訴訟法第376
    條第2款之罪之案件，其於本院準備程序中就被訴事實為有
    罪之陳述，經告知簡式審判程序之旨，並聽取公訴人、被告
    之意見後，本院認為適宜進行簡式審判程序，依刑事訴訟法
    第273條之2、第159條第2項之規定，不適用傳聞法則有關限
    制證據能力之相關規定；並得依同法第310條之2準用第454
    條之規定製作略式判決書，合先敘明。
二、次按案件由犯罪地或被告之住所、居所或所在地之法院管轄
    。刑事訴訟法第5條第1項，定有明文。而所謂犯罪地，參照
    刑法第4條之規定，解釋上應包括行為地與結果地兩者（參
    最高法院72年臺上字第5894號判例意旨）。又幫助犯係從屬
    於正犯而成立，故幫助犯實行幫助行為地，為犯罪地，固不
    待言，即正犯實行犯罪行為地與犯罪結果發生地，亦為犯罪
    地。本案被告之住居地分別均在臺北市，且其提供帳戶存摺
    、提款卡，及併案部分之被害人屈謝玉蘭受到詐騙之地點雖
    均非於本院轄區，惟本案部分之被害人蔡國慶係在臺南市○
    ○區○○街86號之住家內上網聊天時受到詐騙，且在臺南市
    某處操作中國信託銀行自動櫃員機轉帳45,000元至被告開立
    中國信託商業銀行帳戶內。則被害人蔡國慶匯出款項之地點
    ，即正犯之犯罪結果發生地，既係在臺南市，依上開說明，
    本院就本案自有管轄權。
三、上揭事實，業據被告劉經凡於本院審理時坦承不諱，並經證
    人即被害人屈謝玉蘭、蔡國慶2人於警詢中證述綦詳，復有
    屈謝玉蘭出具之土地銀行匯款單影本1紙、蔡國慶出具之中
    國信託銀行自動櫃員機交易明細表影本5紙、合作金庫銀行
    合金三興字第0970005303號函暨檢附被告劉經凡之合作金庫
    銀行開戶基本資料及交易明細表1份、中國信託銀行中信銀
    字第09822271201060號函暨檢附被告劉經凡開戶基本資料及
    交易明細1份、苗栗縣警察局苗栗分局北苗派出所受理刑事
    案件報案三聯單、受理詐騙帳戶通報警示簡便格式表、受理
    各類案件紀錄表各1紙、臺南市警察局第二分局受理刑事案
    件報案三聯單影本、受理各類案件紀錄表各1紙、內政部警
    政署反詐騙案件紀錄表2件等資料在卷可稽。被告之任意性
    自白核與事實相符，足堪採信。本案事證明確，被告之犯行
    堪以認定，應依法論科。
四、又按刑法上之幫助犯，係對於犯罪與正犯有共同之認識，而
    以幫助之意思，對於正犯資以助力，而未參與實施犯罪之行
    為者而言。（最高法院75年度台上字第1509號、88年度台上
    字第1270號判決參照）。被告基於幫助詐欺取財之未必故意
    ，而為交付帳戶存摺、金融卡、密碼之詐欺取財罪構成要件
    以外之行為，是核其所為，係犯刑法第30條第1項前段、第
    339條第1項之幫助詐欺取財罪。被告以一行為，提供上開合
    作金庫銀行、中國信託銀行帳戶，幫助詐騙集團詐騙被害人
    屈謝玉蘭、蔡國慶，屬一行為觸犯數同一罪名之同種想像競
    合犯，應依刑法第55前段規定，從一情節較重之幫助詐欺取
    財罪處斷。再被告之行為僅止於幫助，應依刑法第30條第2
    項之規定，按正犯之刑減輕之。被告有犯罪事實欄所載之前
    科紀錄及刑之執行情形，此有臺灣高等法院被告前案紀錄表
    及臺灣臺南地方法院檢察署刑案資料查註紀錄表各1件在卷
    可稽，依上開說明，其受有期徒刑執行完畢後5年內故意再
    犯本件有期徒刑以上之罪，應依刑法第47條第1項論以累犯
    ，並依法加重其刑。被告同時有刑之加重及減輕事由，應依
    法先加後減之。爰審酌被告貪圖小利而觸法，所為幫助犯行
    ，助長不法詐欺犯罪之氣焰，危害忠厚之社會大眾及金融經
    濟，並增加查緝詐欺犯罪之困難，兼衡被告素行狀況、智識
    程度、犯罪手段、動機、所生危害，迄今尚未與被害人蔡國
    慶、屈謝玉蘭達成和解賠償損害，犯後於警偵訊否認犯行迄
    本院審理時始坦承犯行之態度等一切情狀，量處如主文所示
    之刑，並諭知易科罰金之折算標準。
五、末按幫助犯係從屬於正犯而成立，以正犯已經犯罪為要件，
    故幫助犯並非其幫助行為一經完成，即成立犯罪，必其幫助
    行為或其影響力持續至正犯實施犯罪始行成立（最高法院96
    年度台非字第252號、第312號判決參照）。本件被告幫助犯
    罪成立及完成之時間，應以正犯即詐騙集團成員利用其幫助
    行為而實施犯罪行為迄至其犯罪完成之時間為準。經查，被
    告劉經凡於96年3月12日前某日提供系爭帳戶存摺、提款卡
    等資料供詐騙集團使用，而本案被告劉經凡所幫助之詐騙集
    團於96年3月12日、同月14、15日，分別對被害人屈謝玉蘭
    、蔡國慶詐欺取財罪，其犯罪完成時間為96年3月15日，係
    在民國96年4月24日以前，所犯雖屬中華民國九十六年罪犯
    減刑第3條第1項第15款所列之罪，惟其未受死刑、無期徒刑
    或有期徒刑1年6月以上刑之宣告，仍應依同條例第2條第1項
    第3款、第7條第1項規定，減其刑期二分之一，併此敘明。
據上論斷，應依刑事訴訟法第273條之1第1項、第299條第1項前
段、第310條之2，刑法第339條第1項、第30條第1項前段、第2項
、第55條、第47條第1項、第41條第1項前段，刑法施行法第1條
之1，中華民國96年罪犯減刑條例第2條第1項第3款、第7條，判
決如主文。
本案經檢察官陳川傑到庭執行職務。
中    華    民    國    98    年     6    月     30    日
                  刑事第七庭     審判長法  官  賴純慧
                                       法  官  鄧希賢
                                       法  官  田幸艷
以上正本證明與原本無異。
如不服本判決應於收受本判決後10日內向本院提出上訴書狀，並
應敘述具體理由。其未敘述上訴理由者，應於上訴期間屆滿後20
日內向本院補提理由書狀（均須按他造當事人之人數附繕本）「
切勿逕送上級法院」。 
                                       書記官  莊文茹
中    華    民    國    98    年    6     月    30    日
附錄所犯法條：
中華民國刑法第339條(普通詐欺罪) 
意圖為自己或第三人不法之所有，以詐術使人將本人或第三人之
物交付者，處5年以下有期徒刑、拘役或科或併科1千元以下罰金
。

司法院資訊處製作；財團法人民間司法改革基金會備份。
